【裁判字號】    98,交聲,1866
【裁判日期】    980630
【裁判案由】    違反道路交通管理處罰條例聲明異議
【裁判全文】
臺灣臺北地方法院交通事件裁定        98年度交聲字第1866號
原處分機關  臺北市交通事件裁決所
異  議  人
即受處分人  乙○○
上列受處分人因違反道路交通管理處罰條例案件，對於臺北市交
通事件裁決所中華民國九十八年五月十一日所為之處分（北市裁
罰字第裁二二—ＡＥＸ三七一○六五號）聲明異議，本院裁定如
下：
    主  文
異議駁回。
    理  由
一、按汽車駕駛人，爭道行駛有不按遵行之方向行駛者，處新臺
    幣（下同）六百元以上一千八百元以下罰鍰；汽車駕駛人，
    違反同條例第四十五條之情形，除依原條款處罰鍰外，各記
    違規點數一點，道路交通管理處罰條例第四十五條第一款、
    第六十三條第一項第一款分別定有明文。次按道路交通管理
    處罰條例所用名詞「車輛」，係指在道路上以原動機行駛之
    汽車（包含機器腳踏車）或以人力、獸力行駛之車輛，而道
    路交通安全規則所用名詞「汽車」，係指在道路上不依軌道
    或電力架線而以原動機行駛之車輛（包含機器腳踏車），道
    路交通管理處罰條例第三條第八款、道路交通安全規則第二
    條第一項第一款亦有明定。此外，汽車駕駛人不按遵行之方
    向行駛者，依違反道路交通管理事件統一裁罰基準及處理細
    則第四十四條第一項及違反道路交通管理事件統一裁罰基準
    表之規定，尚須依行為人有無在應到案日期前到案之因素決
    定應對行為人所處罰鍰之數額。是行為人如駕駛車輛不按遵
    行之方向行駛而為警舉發，於期限內繳納罰緩或到案聽後裁
    決，並經主管機關調查後仍認定其有違規停車之行為者，依
    違反道路交通管理事件統一裁罰基準及處理細則第四十四條
    第一項及違反道路交通管理事件統一裁罰基準表之規定，應
    對該行為人處以九百元之罰鍰，並記違規點數一點。
二、本件異議人即受處分人乙○○於民國九十八年三月十七日下
    午三時四十九分許，騎乘車牌號碼ＤＯＶ—七○五號輕型機
    車，行經臺北市中山區○○○路一○七巷九一號時，逆向而
    未依照遵行方向行駛，經在該處執行勤務之臺北市政府警察
    局交通警察大隊中山分隊警員甲○○發現而鳴笛示意停車受
    檢，惟因當時現場狀況及受處分人年事已高，受處分人並未
    聽見員警喝令聲，即逕自駛離現場。甲○○警員當場以拍照
    之方式採證，並記下車牌號碼、車種及顏色，比對車籍資料
    後，並以受處分人有違反道路交通管理處罰條例第四十五條
    第一款規定之行為，逕行掣單舉發。嗣受處分人於經原處分
    機關所同意之應到案日期即九十八年六月八日前向原處分機
    關提出申訴並說明其為實際駕駛人，經原處分機關函請舉發
    單位調查結果，仍認受處分人確有前揭違規行為，原處分機
    關乃於九十八年五月十一日以受處分人有不按遵行方向行駛
    之違規事實，依道路交通管理處罰條例第四十五條第一款、
    第六十三條第一項第一款之規定，裁處受處分人九百元之罰
    鍰，並記違規點數一點。
三、訊據受處分人固不否認於前述時間、地點，騎乘前述機車，
    行經前揭路段等情，惟矢口否認有何違反道路交通管理處罰
    條例規定之行為，辯稱：伊係住在遭取締路段即林森北路一
    ○七巷附近之樓上，伊正要去圖書館，沒有逆向，警察為了
    績效而濫行舉發，且無任何照片為證或寄予伊云云。
四、經查：
（一）本件受處分人於前揭時間、地點，騎乘前揭機車不按遵行
      之方向行駛，並經警舉發等情，業經證人即本案掣單舉發
      受處分人有交通違規情事之臺北市政府警察局交通警察大
      隊中山分隊警員甲○○於本院九十八年六月二十四日調查
      期日中到庭結證稱：當時伊看到老伯騎機車走林森北路一
      ○七巷由西向東過來，該處係東向西的單行道，且從伊看
      到乙○○騎機車沿林森北路一○七巷逆向行駛的距離大約
      有三、四公尺，亦即由西往東行駛到迴轉路程已有一小段
      距離；又因為當時有個小貨車從那裡行駛出來，伊看到乙
      ○○，乙○○也有看到伊等語明確，並有臺北市政府警察
      局九十八年六月二十五日北市警中分交字第○九八三二四
      一九六○○號函及其檢附前開交通違規地點現場照片、採
      證照片及道路交通事故現場圖等件在卷足憑。
（二）觀諸前開採證照片所示，第一張照片係於九十八年三月十
      七日下午三時四十九分二十秒所攝，當時受處分人甫進入
      該巷口，然行經該路段之車輛均與受處分人之行向相反；
      第二張則是同日下午三時四十九分二十三秒所攝，受處分
      人正騎乘機車在臺北市中山區○○○路一○七巷八九號前
      進行迴轉動作；第三張則為同日下午三時四十九分二十五
      秒所攝，受處分人於迴轉後，欲駛出該巷道而正再度行駛
      至該巷口處，是由前述三張連續拍攝之採證照片，即可清
      楚看出受處分人當時之行車動線與迴轉狀況。參酌臺北市
      中山區○○○路一○七巷係東向西單行道一節，業經證人
      甲○○於本院前開調查期日證述明確，並有前開交通違規
      地點現場照片及道路交通事故現場圖等件在卷可稽，是本
      件受處分人確係騎乘機車不按遵行之方向行駛無訛，其交
      通違規行為應堪認定，則受處分人空言辯稱並無逆向行駛
      云云，不足採信。
（三）綜上所述，本件事證明確，受處分人騎乘機車不按遵行之
      方向行駛之違規行為，堪予認定。
五、綜上所述，受處分人確有騎乘機車不按遵行之方向行駛之行
    為，自屬違反道路交通管理處罰條例第四十五條第一款之規
    定，而受處分人於舉發通知單上所載應到案日期前向原處分
    機關提出申訴，原處分機關乃依道路交通管理處罰條例第四
    十五條第一款、第六十三條第一項第一款（漏載第一項第一
    款）、違反道路交通管理事件統一裁罰基準及處理細則第四
    十三條、第四十四條及基準表之規定，裁處受處分人九百元
    罰鍰，並記違規點數一點，經核並無違誤，本件異議為無理
    由，自應予以駁回。
據上論斷，應依道路交通案件處理辦法第十九條，裁定如主文。
中    華    民    國    98    年    6     月    30    日
                  臺灣臺北地方法院交通法庭
                      法      官  雷淑雯
以上正本證明與原本無異。
如不服本裁定，應於裁定送達後五日內向本院提出抗告狀。
                      書  記  官  胡詩唯
中    華    民    國    98    年    6     月    30    日


司法院資訊處製作；財團法人民間司法改革基金會備份。
